臺灣新竹地方法院民事裁定　　　　　　　 100年度法字第22號
聲　請　人　財團法人新竹市天主教仁愛社會福利基金會
法定代理人　李克勉
上列聲請人聲請變更捐助章程事件，本院裁定如下：
    主  文
財團法人新竹市天主教仁愛社會福利基金會捐助章程第二十三條
、第十五條准予變更為如附表所示。
聲請程序費用新臺幣壹仟元由聲請人負擔。
    理  由
一、按財團之組織及其管理方法，由捐助人以捐助章程或遺囑定
    之；捐助章程或遺囑所定之組織不完全，或重要之管理方法
    不具備者，法院得因主管機關、檢察官或利害關係人之聲請
    ，為必要之處分；又為維持財團之目的或保存其財產，法院
    得因捐助人、董事、主管機關、檢察官或利害關係人之聲請
    ，變更其組織，民法第62條、第63條分別定有明文。
二、本件聲請意旨略以：
（一）緣訴外人財團法人新竹市私立天主教仁愛啟智中心（下稱
      ：仁愛啟智中心）於民國64年由匈牙利籍葉由根神父創辦
      ，於67年經政府核准立案、74年成立財團法人，為新竹地
      區第一所專收中、重度智能障礙的社會福利機構。近年來
      因社會結構快速轉變，民眾對於社會福利服務需求日益殷
      切，新竹地區天主教會為延續仁愛啟智中心對身心障礙福
      利的關心與深耕，遂於95年由仁愛啟智中心董事會決議捐
      助新臺幣（下同）1,000 萬元整，成立聲請人財團法人新
      竹市天主教仁愛社會福利基金會，期待以基金會之運作模
      式，滿足更多新竹地區身障朋友及其家庭的需求，合先陳
      明。
（二）又訴外人仁愛啟智中心自64年設立後經歷35年發展，硬體
      設施已略老舊，不敷繼續提供更多服務量、多元服務之使
      用，亦無法符合關於內政部機構評鑑之部份硬體設備方面
      之項目，故為長遠的發展及安全，及配合政府推動身障機
      構服務小型化、專業化、社區化之政策考量，前經99 年5
      月12日第九屆第五次董事會決議通過：「仁愛啟智中心併
      入仁愛福利基金會，遷入仁愛基金會現有大樓，以解決硬
      體設備方面問題。並擬修改本中心捐助及組織章程第7 項
      第13條為：本財團解散後，其剩餘財產應歸屬於本財團住
      所所在地之地方自治團體或相同性質之公益法人」等語，
      並經本院另案以99年度抗字第57號裁定准予變更在案。
（三）另聲請人曾聲請與仁愛啟智中心合併部分，經本院另案以
      99年度法字第14號裁定聲請駁回，本院並表示若聲請人因
      合併而有組織變更之情，應先以其捐助章程或相關法令之
      規定，完成捐助章程之修訂，再依民法第62條、第63條規
      定聲請法院裁定准許之等語，聲請人為此於100年2月12日
      上午9 時召開第二屆第五次董事會，決議通過修正如附表
      所示第23條，並增訂聲請人得與其他相同性質之公益財團
      法人合併之條件及法律效果，並於捐助章程第15條關於重
      要事項應有董事三分之二以上出席，出席董事三分之二以
      上同意之事由，增列「本會與其他同性質公益法人之合併
      」事項，以符規定。期能專業化於身心障礙者之早期療育
      、日間托育到老年安養之全生涯規劃，使兩財團法人於行
      政管理、人力資源及專業服務等方面發揮最大效能。
（四）再者，聲請人於前開增修章程之部分，係為規定財團法人
      合併之組織變更事宜，有增修之必要，且與財團法人之成
      立宗旨、精神並不違背，又與民法有關財團法人之規定亦
      無抵觸，故聲請人聲請變更章程應有所據。爰聲請本院依
      民法第62條、第63條之規定，准予本件聲請人之聲請等語
      。
三、經查，聲請人聲請變更財團法人新竹市天主教仁愛社會福利
    基金會捐助章程第二十三條、第十五條規定，因財團法人新
    竹市天主教仁愛社會福利基金會原有捐助及組織章程未就與
    其他同性質財團法人合併後組織變更事宜訂定相關決議程序
    ，復就合併後如聲請人為消滅財團法人之剩餘財產、組織人
    員應如何處理等重要管理方法亦未規範，為維持財團之目的
    或保存其財產，乃於100年2月22日召開第二屆第五次董事會
    ，決議變更捐助章程第二十三條、第十五條規定如附表所示
    ，業據聲請人提出財團法人新竹市天主教仁愛社會福利基金
    會第二屆第五次董事會會議紀錄一紙附卷可稽，又財團法人
    新竹市天主教仁愛社會福利基金會捐助章程第二十三條、第
    十五條經修正後，經核與該財團法人之設立精神、目的並不
    違背，且與民法有關法人之規定亦無抵觸，復經本院向聲請
    人之主管機關新竹市政府函詢對於聲請人聲請變更捐助章程
    之意見，經新竹市政府於100年9月7日以府社行字第1000107
    51號函覆本院：本案捐助章程變更事宜，事涉與仁愛啟智中
    心合併，整合資源俾提供多元化服務，該基金會業經第二屆
    第五次董事會討論議決，並檢送該府備查在案。再者，聲請
    人就與仁愛啟智中心合併一事，業已向主管機關新竹市政府
    提出合併後之規劃計畫書，經新竹市政府審核，同意核備在
    案，此有新竹市政府100年8月26日府社障字第1000097764號
    函一紙在卷可稽，復經本院依職權調閱100 年度法字第21號
    仁愛啟智中心向本院另案聲請變更捐助及組織章程案卷核閱
    無訛，是以，聲請人就上開部分聲請補充變更捐助章程如附
    表所示，於法尚無不合，應予准許。
四、依非訟事件法第21條第1項前段、第24條第1項前段，裁定如
    主文。
中    華    民    國   100    年    10    月     26   日
                  民事第一庭  法  官  王佳惠
以上正本係照原本作成。
如對本裁定抗告須於裁定送達後10日內向本院提出抗告狀。
中    華    民    國   100    年    10    月     26   日
                              書記官  陳思璟
附表：
┌──────────────┬──────────────┐
│        變更前之章程        │        變更後之章程        │
├──────────────┼──────────────┤
│第二十三條                  │第二十三條                  │
│本會因故解散時，其剩餘財產應│本會因故解散時，其剩餘財產應│
│全部捐贈予主事務所所在地之地│全部捐贈予主事務所所在地之地│
│方自治團體。                │方自治團體。                │
│                            │本會經董事會三分之二以上董事│
│                            │出席，並有出席董事三分之二以│
│                            │上同意時，得決議與其他相同性│
│                            │質之公益財團法人合併。      │
│                            │本會若經前項董事會決議合併且│
│                            │為消滅財團法人時，視同解散，│
│                            │本會之原有組織人員、財產均歸│
│                            │併合併後之存續財團法人。    │
├──────────────┼──────────────┤
│第十五條                    │第十五條                    │
│董事會之決議應有過半數董事之│董事會之決議應有過半數董事之│
│出席，出席董事過半數同意行之│出席，出席董事過半數同意行之│
│，惟下列重要事項應有董事三分│，惟下列重要事項應有董事三分│
│之二以上之出席，出席董事三分│之二以上之出席，出席董事三分│
│之二以上之同意，並報請主管機│之二以上之同意，並報請主管機│
│關核准後行之。              │關核准後行之。              │
│一、章程變更之擬議。        │一、章程變更之擬議。        │
│二、重大財產及不動產之處分、│二、重大財產及不動產之處分、│
│    設定負擔或變更用途。    │    設定負擔或變更用途。    │
│三、本會之解散或目的之變更。│三、本會之解散或目的之變更。│
│                            │四、本會與其他同性質公益法人│
│                            │    之合併。                │
└──────────────┴──────────────┘